最高法院刑事判決　　　　　　　　　　　　　　　九十一年度台上字第六二五九號
　　上　訴　人　乙○○
　　　　　　　　甲○○
右上訴人等因違反毒品危害防制條例案件，不服台灣高等法院台中分院中華民國九十
一年九月五日第二審判決（九十一年度上訴字第七三八號，起訴案號：台灣彰化地方
法院檢察署八十九年度偵字第二七三五號、八十九年度偵緝字第一一一號），提起上
訴，本院判決如左：
    主  文
原判決撤銷，發回台灣高等法院台中分院。
    理  由
本件原判決認定：上訴人乙○○於民國（下同）八十五年間，因違反毒品危害防制條
例案件，經法院判處有期徒刑捌月，並於八十六年六月二十一日執行期滿出獄，仍不
知悔改，又與上訴人甲○○共同基於販賣第二級毒品甲基安非他命概括犯意之連絡，
連續自八十八年八月間起，分別在彰化縣彰化市○○路千暉大賣場前、同市延和公園
旁之電話亭等處，販賣第二級毒品甲基安非他命予黃柏華及綽號「阿雄」與其他不詳
真實姓名之人，均係先由黃柏華、「阿雄」及其他不詳姓名之人撥打乙○○所使用之
門號0000000000（已扣案）及0000000000及00000000
00號（均未扣案）行動電話，以每包甲基安非他命價格新台幣（下同）一千五百元
或一千元之代價，約定交易地點後，再由乙○○本人將甲基安非他命放置於特定不起
眼之位置，由黃柏華前往自取，或由乙○○親自交付予「阿雄」，或將甲基安非他命
交由甲○○攜帶至約定地點交付予買受者。嗣乙○○先於八十八年十月三十日凌晨一
時四十分許，於同市○○里○○路○段一八三巷口，為警查獲其持有尚未交付予買受
人之甲基安非他命六包，及其販賣甲基安非他命所用之摩拖羅拉牌行動電話一支（門
號為0000000000號）；另於八十九年三月三十一日二十時許，由黃柏華（
同日下午因違反毒品危害防制條例為警查獲）佯稱欲購買一千元之甲基安非他命，先
撥打由乙○○使用之0000000000號行動電話，與乙○○相約在中山路一段
三六四巷二八號學園補習班前，甲○○隨即駕駛乙○○所有之車牌號碼ＹＨＺ｜二二
七號機車，攜帶甲基安非他命二包（毛重二‧九公克），至交易地點為警當場查獲，
並進而於乙○○位於同市○○路○段三七六巷六三號一樓一○八室承租處，扣得尚未
賣出之甲基安非他命三包（毛重九‧四公克）等情。因而撤銷第一審之判決，改判仍
論處上訴人等共同連續販賣第二級毒品（乙○○累犯）罪刑，固非無見。
惟查：一、有罪判決書所記載之犯罪事實，為論罪科刑適用法律之基礎，故凡於適用
法律有關之重要事項，必須詳加認定，明確記載，然後於理由內敘明犯罪事實所憑之
證據及認定之理由，始足為適用法律之依據。原判決事實欄載稱上訴人等自八十八年
八月間起，連續以每包一千五百元或一千元之價格，分別販賣第二級毒品甲基安非他
命予黃柏華、綽號「阿雄」及其他不詳姓名之人，均係先由黃柏華、「阿雄」及其他
不詳姓名之人撥打乙○○所使用之門號0000000000、000000000
0及0000000000號行動電話，約定交易地點後，再由乙○○本人將甲基安
非他命放置於特定不起眼之位置，由黃柏華前往自取，或由乙○○親自交付予「阿雄
」，或將甲基安非他命交由甲○○攜帶至約定地點交付予買受者等情，其對於上訴人
等構成連續犯各個販賣行為之詳細時間、販賣次數、以何電話為聯絡工具及已否取得
款項等犯罪事實，均未一一明確認定記載，自難認適法。二、按無期徒刑不得加重，
刑法第六十五條第一項定有明文。毒品危害防制條例第四條第二項罪之法定刑為無期
徒刑或七年以上有期徒刑，得併科七百萬元以下罰金。原判決認定上訴人乙○○、甲
○○所為均成立毒品危害防制條例第四條第二項之販賣第二級毒品罪，其理由第二項
說明上訴人等先後多次販賣第二級毒品既遂及未遂之犯行，為連續犯，各應論以一罪
，並均加重其刑，乙○○且為累犯，依法遞加重其刑等情，就其中法定刑為無期徒刑
部分仍予加重，於法自屬違誤。二、上訴人始終否認販賣安非他命予黃柏華之情事。
證人黃柏華雖於檢察官訊問時供稱：「約八十八年十一、十二月間，向她（乙○○）
買過三、四次（安非他命），我都打她手機和她聯絡，約在彰化市○○路千暉大賣場
前面，她都是把安非他命放在千暉大賣場前不一定之地點，再打電話叫我去拿……我
經朋友小江介紹認識小雯，小雯再介紹我向乙○○買安非他命，小雯應該就是陳靖雯
」云云，於第一審仍同此供述，然陳靖雯於第一審則供稱：黃柏華未透過伊向乙○○
購買安非他命等語（見本案偵緝字第一一一號卷第一二四、一二五頁，第一審卷(一)第
三十九頁，第一審卷(二)第八十一頁）；原審對於陳靖雯上開有利於乙○○之供述不予
採取，並未說明其不採之理由，且未敘明其認定乙○○於此部分犯行與甲○○間有犯
意聯絡及行為分擔之證據及理由，亦嫌理由欠備。以上或為上訴意旨所指摘，或為本
院得依職權調查之事項，應認原判決有撤銷發回更審之原因。
據上論結，應依刑事訴訟法第三百九十七條、第四百零一條，判決如主文。
中      華      民      國    九十一    年     十一     月      七      日
                              最高法院刑事第十一庭
                                  審判長法官  呂  潮  澤
                                        法官  白  文  漳
                                        法官  陳  世  雄
                                        法官  孫  增  同
                                        法官  林  開  任
      右正本證明與原本無異
                                              書  記  官
中      華      民      國    九十一    年     十一     月     十三     日
